臺灣高等法院高雄分院刑事判決
                                110年度上訴字第599號
上  訴  人
即  被  告  郭安可（原名郭軒豪）





上列上訴人因詐欺案件，不服臺灣高雄地方法院110年度審易字
第157號，中華民國110年3月30日第一審判決（起訴案號：臺灣
高雄地方檢察署109年度偵緝字第1325號），提起上訴，本院判
決如下：
    主  文
上訴駁回。
    事  實
一、郭軒豪明知其自身並無販賣手機商品之真意，竟意圖為自己
    不法所有，基於以網際網路對公眾散布而詐欺取財之犯意，
    於民國109 年5 月7 日前某日，於不詳地點連線上網，以郭
    銘仁之名義，在社群網站Facebook之「Marketplace 」平台
    刊登販賣智慧型手機1 支（品牌：APPLE ，型號：IPHONE  
    XS 64G，顏色：金色）之訊息，而對公眾散布，適有蔡易佑
    上網瀏覽產品後陷於錯誤而同意購買，雙方並於109 年5 月
    7 日4 時15分許，在位於高雄市○○區○○○路00號之歌德商旅
    進行面交，經蔡易佑將現金新臺幣（下同）1 萬4,000元交
    付郭軒豪後，郭軒豪即藉故離去。嗣因郭軒豪一去不回，蔡
    易佑遲未收到所購買之智慧型手機，發覺有異而報警處理，
    始循線查悉上情。
二、案經高雄市政府警察局苓雅分局報告臺灣高雄地方檢察署檢
    察官偵查聲請簡易判決處刑。
    理  由
壹、程序部分：
    本判決下列認定犯罪事實所憑被告以外之人於審判外所為之
    陳述（含書面供述），檢察官及被告均同意有證據能力，且
    於本院言詞辯論終結前均未聲明異議。本院審酌本案證據資
    料作成時之情況，核無違法取證或其他瑕疵，證據力亦無明
    顯過低之情形，且與待證事實具有關連性，認為以之作為證
    據為適當，依刑事訴訟法第159 條之5 規定，自均得作為證
    據。至非供述證據部分，檢察官、被告亦均不爭執證據能力
    ，且均查無違反法定程序取得之情形，自亦有證據能力。
貳、實體部分：
一、訊據上訴人即被告（下稱被告）坦承有於前開時、地以販售
    手機為詐騙被害人蔡易佑之事實，惟辯稱是用手機私訊與蔡
    易佑聯繫，並非以網際網路對公眾散布而詐欺取財，僅承認
    普通詐欺罪云云；然查，前開以郭銘仁之名義，在社群網站
    Facebook之「Marketplace 」平台刊登販賣智慧型手機1支
    （品牌：APPLE ，型號：IPHONE XS 64G ，顏色：金色）之
    訊息，對公眾散布，而對上網瀏覽產品後陷於錯誤之被害人
    蔡易佑施用詐術而得財之犯罪事實，已據被告於原審時坦認
    不諱，核與證人即告訴人蔡易佑於警詢中證述之內容大致相
    符（偵卷第11-17 頁），並有被告與告訴人間之Facebook對
    話紀錄、歌德商旅監視器截圖畫面各1 份在卷可佐（偵卷第
    33-34 、35-39 頁），次查:Marketplace是Facebook近年推
    出，為人們搜尋、銷售和購買各式物品而設計之市集功能，
    Marketplace 功能按鈕設計在Facebook App下方中間，賣家
    可把物品刊登到Facebook市集上，以招攬買家，而買家透過
    該市集之搜尋可以快速找到附近有人在賣的物品，而不論新
    舊物品，都能自行上架刊登供人搜尋訊息，可讓家裡減少雜
    物堆積，也能讓資源有效再利用。假如買家已決定要跟賣家
    購買，Marketplace 頁面上有提供傳訊按鈕，讓買家直接傳
    訊息給對方，詢問物品狀況或者議價或私訊再聊，該功能為
    一般日常經驗所得之。被告於本院審理時稱: （原審法官問
    你是否利用社群網站Facebook上之Marketplace 平台，以臉
    書帳號「郭銘仁」之名義，刊登販賣智慧型APPLE、金色手
    機1 支的訊息，使告訴人蔡易佑看到後，願意跟你交易？）
    這是我沒錯，我在社群網站的平台用臉書的帳號，但並沒有
    刊登販賣手機的訊息，蔡易佑自己說要買，我就回復賣1萬4
     千元等語，雖又稱，在社群網站Facebook平台上PO文的（
    即PO販賣手機訊息）不是我云云，然亦坦承: 臉書帳號「郭
    銘仁」是伊本人等語，被告既坦認是其與被害人說明價格、
    相約會見且取走14000 元之事實，足認主導整件事件，被告
    於本院改口翻稱: 非其PO文，不知何人所為云云，僅屬幽靈
    抗辯，毫無憑據；被告於原審之任意性自白核與事實相符，
    並有證據補強，洵堪採為論罪科刑之依據。從而，本案事證
    明確，被告上開犯行均堪認定，應依法論科。
二、本件被告係在不特定多數人得上網瀏覽之社群網站Facebook
    「Marketplace 」平台上，刊登販售手機之不實訊息，以此
    方式對公眾散布而遂行詐欺取財犯行，是核被告所為，係犯
    刑法第339 條之4 第1 項第3 款之以網際網路對公眾散布而
    犯詐欺取財罪。按刑法第339 條之4 第1 項第3 款以廣播電
    視、電子通訊、網際網路或其他媒體等傳播工具，對公眾散
    布而犯詐欺取財罪，其立法理由略以：考量現今以電信、網
    路等傳播方式，同時或長期對社會不特定多數之公眾發送訊
    息施以詐術，往往造成廣大民眾受騙，此一不特定、多數性
    詐欺行為類型，其侵害社會程度及影響層面均較普通詐欺行
    為嚴重，有加重處罰之必要，爰定為第3 款之加重處罰事由
    。申言之，係因以廣播電視、電子通訊、網際網路或其他媒
    體等傳播工具，對公眾散布而犯之，將導致不特定人或多數
    人於閱聽見聞後，有受詐騙之虞，可能造成之侵害社會程度
    及影響層面均較鉅，爰增訂上開加重處罰之詐欺類型犯罪。
    故倘行為人有以上開傳播工具，對於不特定人或「多數人」
    散布不實訊息，以招徠民眾，進而遂行詐欺行為，即已具備
    該款加重詐欺罪之構成要件。從而，行為人基於詐欺「不特
    定或多數」民眾之犯意，利用網際網路等傳播工具，刊登虛
    偽不實之廣告，以招徠民眾，進行詐騙，縱行為人尚須對於
    受廣告引誘而來之被害人，續行施用詐術，始能使被害人交
    付財物，仍係以網際網路等傳播工具向公眾散布詐欺訊息，
    無礙成立加重詐欺罪（最高法院109 年台上字第605 號判決
    意旨參照）。查被告在社群網站臉書「Marketplace 」刊登
    虛偽不實之廣告，對公眾散布不實訊息，經被害人上網瀏覽
    後陷於錯誤，縱被告尚須與被害人或公開、或私訊洽談而續
    行施用詐術，始能使被害人因而交付財物，然依上開判決意
    旨，自應成立刑法第339 條之4 第1 項第3 款之加重詐欺罪
    。聲請意旨認被告係犯刑法第339 條第1 項詐欺取財罪，容
    有未洽，惟因二者基本社會事實同一，且經本院於準備程序
    及審判程序告知被告涉犯上開法條，以供被告答辯，對被告
    之訴訟權應已為適當之保障，爰依刑事訴訟法第300 條予以
    變更起訴法條。
三、原審認被告所為之犯行，犯罪事證明確，並適用刑法第339
    條之4 第1 項第3 款、第38條之1 第1 項前段、第3 項等規
    定，爰審酌被告正值青年，具有謀生能力，卻不思以正當途
    徑獲取生活所需，竟圖不勞而獲，而以上揭方式詐騙告訴人
    ，使告訴人受有財產上損害共計1 萬4,000 元，並破壞人與
    人之間的信任，所為實屬不該；惟念被告犯後大致坦承犯行
    ，並考量被告之犯罪動機、手段、情節、所詐取之數額高低
    ，及除本件外，尚有多件詐欺案件之前科（參見臺灣高等法
    院被告前案紀錄表），素行非佳，暨其於警詢中自述之智識
    程度及家庭經濟狀況（涉個人隱私，詳卷）等一切情狀，量
    處有期徒刑1 年，又說明被告本案詐欺所得現金1 萬4,000
    元，核屬其犯罪所得，未據扣案，亦未實際合法發還告訴人
    ，為求徹底剝奪被告不法利得，杜絕僥倖心理，應依刑法第
    38條之1 第1 項前段、第3 項規定宣告沒收，並於全部或一
    部不能沒收或不宜執行沒收時，追徵其價額。其認事用法，
    核無不合，量刑亦屬允當。被告上訴意旨否認犯加重詐欺罪
    而僅坦承犯普通詐欺罪，因而指摘原判決不當，並無理由，
    應予駁回。
據上論結，應依刑事訴訟法第368 條，判決如主文。
本案經檢察官李怡增聲請簡易判決處刑，檢察官呂建昌到庭執行
職務。
中　　華　　民　　國　　110 　年　　12　　月　　8 　　日
                  刑事第五庭    審判長法  官  簡志瑩
 　　　　　　　　　　　　　　　　　　 法  官  張盛喜
                                      法  官  陳美燕 
以上正本證明與原本無異。
如不服本判決應於收受本判決後20日內向本院提出上訴書狀，其
未敘述上訴理由者，並得於提起上訴後20日內向本院補提理由書
狀（均須按他造當事人之人數附繕本）「切勿逕送上級法院」。
中　　華　　民　　國　　110 　年　　12　　月　　8 　　日
                                      書記官  陳金卿
附錄本判決論罪科刑法條：
《刑法第339條之4》
犯第339條詐欺罪而有下列情形之一者，處1年以上7年以下有期
徒刑，得併科1百萬元以下罰金：
一、冒用政府機關或公務員名義犯之。
二、三人以上共同犯之。
三、以廣播電視、電子通訊、網際網路或其他媒體等傳播工具，
    對公眾散布而犯之。
前項之未遂犯罰之。